【裁判字號】    95,交聲,99
【裁判日期】    950222
【裁判案由】    違反道路交通管理處罰條例聲明異議
【裁判全文】
臺灣臺北地方法院交通事件裁定          95年度交聲字第99號
原處分機關  臺北市交通事件裁決所
異  議  人
即受處分人  甲○○
上列異議人即受處分人因違反道路交通管理處罰條例案件，對於
臺北市交通事件裁決所於94年12月19日所為之處分（原處分案號
：北市裁一字第裁22-AIL101370號）聲明異議，本院裁定如下：
    主 文
異議駁回。
    理 由
一、按「汽車行駛至交岔路口，其行進、轉彎，應依下列規定：
    二、車輛行至無號誌或號誌故障而無交通警察指揮之交岔路
    口，支線道車應暫停讓幹線道車先行。未劃分幹、支線或同
    為幹線道或支線道者，轉彎車應暫停讓直行車先行；如同為
    直行車或轉彎車者，左方車應暫停讓右方車先行」，道路交
    通安全規則第102 條第1項第2款定有明文。又汽車駕駛人，
    爭道行駛有下列情形之一者，處新臺幣（下同）600 元以上
    1,800 元以下罰鍰：九、支線道車不讓幹線道車先行，或兩
    線均為幹線道或支線道時，左方車不讓右方車先行者；汽車
    駕駛人有45條情形者，除依原條款處罰鍰外，記違規點數1
    點，道路交通管理處罰條例第45條第9款、第63條第1項第1
    款亦有明文。
二、本件原處分機關即臺北市交通事件裁決所以異議人即受處分
    人甲○○駕駛車牌號碼DK－0979 號自小客車，於民國94年8
    月7日下午4時許，自臺北市○○路180 巷由西向東方向行駛
    ，於行經該路段與168巷12 弄交岔路口時，右側車身撞及適
    沿臺北市○○路168巷12 弄由南往北方向、由張四維所駕駛
    之車牌號碼0736—FL號自小客車前車頭而肇事，經臺北市政
    府警察局交通警察大隊員警以「兩線均為幹線道，左方車不
    讓右方車先行」之違規事由舉發，嗣因異議人未於應到案日
    期前向原處分機關提出申訴，原處分機關請舉發單位調查結
    果，仍認異議人有前揭違規行為，原處分機關遂於94年12月
    19日逕行依道路交通管理處罰條例第45條第9 款（裁決書贅
    引第1項）、第63條第1項第1款（裁決書漏引第1款）及違反
    道路交通管理事件統一裁罰標準表規定，裁處異議人1,800
    元罰鍰，並記違規點數1點，合先敘明。
三、異議人聲明異議意旨略以：事故發生地點並無交通號誌與標
    誌，路面上亦無標示以供用路人區○○○道、支線道，目前
    法規並無明確規範無號誌、標誌路口如何區○○○道、支線
    道，而異議人依車輛行車事故鑑定專家張漢威所著之道路交
    通事故處理一文研判，其駕車行駛之臺北市○○路180 巷應
    為幹線道，有優先路權，且依卷附交通事故現場照片影本亦
    可得知，異議人之車輛已先行進入前開路口，全車業已完全
    越過道路中心點，而由張四維所駕車輛車頭才剛抵前開道路
    中心點，優先路權理應由異議人所有；況事故發生後張四維
    有表明因與朋友談事才沒注意異議人之車輛在前開路口，是
    為此聲明異議，請求撤銷原處分等語。
四、經查：
（一）異議人於94年8月7日下午4 時許，駕駛車牌號碼DK－0979
      號自小客車，沿臺北市○○路180 巷由西向東方向行駛，
      行經該路段與168巷12 弄交岔路口，與張四維所駕駛之車
      牌號碼0736—FL號自小客車發生碰撞而肇事等情，有臺北
      市政府警察局交通警察大隊製作之道路交通事故初步分析
      研判表、臺北市政府警察局信義分局交通分隊製作之道路
      交通事故現場圖、道路交通事故調查報告表、道路交通事
      故補充資料表、交通事故談話紀錄表等資料影本在卷可稽
      ，並為異議人所不爭執，堪信屬實。
（二）按道路交通管理處罰條例及道路交通安全規則有關「讓車
      」之規定，旨在確認行車順序及劃分道路路權，以維護交
      通往來之安全。故所謂「讓」，當指車輛駕駛人必須將車
      輛暫停，待有路權之他車輛駕駛人通過，安全無虞時，始
      能再繼續通行之謂。以此解釋交岔路口左方車應讓右方車
      先行規定之旨，左方車在遇前方交岔路口時，除應先暫停
      於同車道與交叉路口最靠近同向車道之垂直線（下稱停止
      線）後方，讓右方車先行通過外，在駛進路口跨越道路之
      過程中，也須隨時注意右方車之車況，作停讓之準備。至
      於幹、支道之區○○○道路交通標誌標線號誌設置規則第
      58條、第59條、第172條、第177條、第211 條，已有幹、
      支道依不同道路交通設施設置之原則，交岔路口若設有閃
      光紅燈或「讓」、「停」等標誌、標線之道路應為支線道
      ，設有閃光黃燈或未設上述相關標誌、標線道路為幹線道
      ，此有交通部91年9 月12日交路字第0910008816號函附卷
      可稽。而本件事故肇事地點係位於臺北市○○路180 巷與
      168 巷12弄之交岔路口內，事故現場之交岔路口並無號誌
      ，四周亦無任何「停」、「讓」標誌，有卷附臺北市政府
      警察局信義分局交通分隊製作之道路交通事故現場圖在卷
      足憑，則依前揭說明，上開路口之兩線道均為幹線道。異
      議人既屬直行之左方車，自應讓張四維所駕之右方車先行
      。異議人所稱目前法規並無明確規範無號誌、標誌路口如
      何區分幹線、支線道，而自行依部分車輛行車事故鑑定人
      員所著文章認定自己有優先路權之情，顯屬誤會。
（三）異議人於前揭交通事故談話紀錄表中自承：「我行駛於松
      德路180巷西往東直行至肇事地點時，與松德路168巷12弄
      南往北直行的自小客車發生碰撞，我車的右側車身部分及
      右前門部分與對方車的前車頭發生碰撞」、「（問：發現
      危害狀況時距離對方多遠？）發現對方的車約1 秒鐘後，
      就發生了」等語，與李四維所稱: 「我行駛於松德路168
      巷12弄南往北方向直行至肇事地點時，與松德路180 巷西
      往東直行之自小客車發生碰撞，我車的前車頭與對方的右
      側車身發生碰撞而肇事」、「（問：發現危害狀況時距離
      對方多遠？）發現時就撞上」等情大致相符。異議人駕車
      行經上述未設置有標誌、號誌之路口時，本應於路口暫停
      並觀察右側直行車輛之動態，研判其車速、距離確為安全
      時始可行駛，惟由雙方陳述當時行車之方向及異議人未及
      時發現李四維之車輛而仍撞及等情狀，足徵異議人由臺北
      市○○路180 巷駛出前，確末暫停讓其右方車即李四維之
      車輛先行，則異議人就本件事故之發生有過失甚明。
（四）異議人於本院電詢之公務電話紀錄中，雖質以事發現場因
      有一停放於路旁之休旅車阻擋其視線，致其駕車至前開路
      口中心處始能發現右方來車等語。惟依據前揭說明，雖違
      規地點一側有路邊停車，影響視線，異議人更當小心駕駛
      ，理應於跨越道路行進過程中，隨時注意右方車車況，作
      停讓之準備，乃異議人竟疏未注意而未確認右方車是否已
      通過而安全無虞，即貿然行駛，縱先爭行通過前開交岔路
      口中心線，僅適足以證明異議人未採取停讓措施，方會較
      右方車先行進入路口之不當，尚不能解免異議人違規事實
      之認定。
（五）異議人雖另以事故發生後張四維有表明因與朋友談事情，
      才沒注意到異議人之車輛等詞加以爭執。惟異議人所言縱
      或屬實，乃其他車輛駕駛人之違規行為，是否同為本件事
      故發生之原因（註：臺北市政府警察局信義分局交通分隊
      製作之道路交通事故調查報告表中，亦認定張四維有「涉
      嫌未注意車前狀況」之違規事實），而應同負肇事責任之
      問題，亦無法解免異議人違反道路交通安全規則應受處罰
      之責。是異議人所辯，尚無可採。
五、綜上所述，異議人確有於前揭時、地駕駛自用小客車至無號
    誌而無交通警察指揮之交岔路口，左方車未暫停讓右方車先
    行之違規行為，且其並未於舉發通知單上所載之應到案日期
    前向原處分機關提出申訴，則原處分機關依前揭道路交通管
    理處罰條例第45條第9款（裁決書贅引第1項）、第63條第1
    項第1款（裁決書漏引第1款）之規定，裁處異議人1,800元
    罰鍰，並記違規點數1點，尚無違誤。異議人猶執前詞，指
    摘原處分不當，為無理由，自應將其異議駁回。
六、據上論斷，依道路交通案件處理辦法第19條，裁定如主文。
中    華    民    國    95    年    2     月    22    日
                            交通法庭法  官  林孟皇
本正本證明與原本無異。
如不服本裁定，應於送達後5日內向本院提出抗告狀。
                                    書記官  宋德華
中    華    民    國    95    年    2     月    22    日


司法院資訊處製作；財團法人民間司法改革基金會備份。
